臺灣高等法院花蓮分院民事判決  
110年度上易字第8號
上  訴  人  林禹婷  

被 上訴 人  陳奕含  

上列當事人間請求侵權行為損害賠償事件，上訴人對於中華民國
109年12月31日臺灣臺東地方法院109年度訴字第165號第一審判
決提起上訴，本院於111年4月14日言詞辯論終結，判決如下：
    主  文
一、原判決關於駁回上訴人後開第二項之訴部分，及該部分假執
    行之聲請均廢棄。
二、上開廢棄部分，被上訴人應再給付上訴人新臺幣壹拾伍萬零
    陸佰壹拾參元，及自民國109年2月12日起至清償日止，按年
    息百分之五計算之利息。
三、其餘上訴駁回。
四、第二審訴訟費用由上訴人負擔十分之八，餘由被上訴人負擔
    。　　
    事實及理由
壹、程序事項：
一、本於道路交通事故有所請求而涉訟者，不問其標的金額或價
    額一律適用簡易程序，為民國（下同)110年1月20日修正施
    行之民事訴訟法第427條第2項第11款所明定。惟修正之民事
    訴訟法簡易訴訟程序施行後，於修正前已繫屬之事件曾經終
    局裁判者，其法院管轄權及審理程序，適用修正前之規定，
    民事訴訟法施行法第4條之1第2款定有明文。查本件係因道
    路交通事故之請求而涉訟，且於民事訴訟法簡易訴訟程序新
    法修正前即109年9月1日已繫屬原法院，且經原法院於109年
    12月31日為終局裁判，依前引規定，應依舊法由本院適用通
    常程序審理。
二、按第二審訴之變更或追加，非經他造同意，不得為之，但擴
    張或減縮應受判決事項之聲明者，不在此限，民事訴訟法第
    446條第1項、第255條第1項第3款分別定有明文。查上訴人
    依侵權行為法律關係，起訴請求被上訴人給付工作損失新臺
    幣（下同）507,270元及精神慰撫金80萬元之本息，原審判
    命被上訴人應給付254,838元〈（工作損失224,730元＋精神慰
    撫金20萬元）×0.6（被上訴人之過失比例）＝254,838元〉本
    息，上訴人提起上訴，原請求被上訴人應再給付上訴人30萬
    元本息（本院卷第11、105頁），嗣於本院擴張請求被上訴
    人應再給付上訴人751,776元（工作損失151,776元及精神慰
    撫金60萬元）本息（本院卷第167、183頁），未逾原起訴範
    圍，核屬擴張應受判決事項之聲明，揆諸上開說明，尚無不
    合，應予准許。
貳、實體事項：
一、上訴人主張：訴外人王廣治（下稱王廣治）為陽宸企業有限
    公司（下稱陽宸公司）之貨車駕駛，於108年2月16日10時58
    分許，駕駛OOO-****號自用大貨車（車號詳卷），沿○○縣○○
    市○○路O段由北往南行駛，行經○○路O段與○○○路時，適被上
    訴人騎乘***-OOO號普通重型機車（車號詳卷）搭載她，亦
    行經該交叉路口，雙方均疏未注意而貿然前行進入該交叉路
    口，因而發生碰撞（下稱系爭事故），她因此受有右側脛腓
    骨開放性骨折併皮膚壞死等傷害（下稱系爭傷害），爰依侵
    權行為法律關係，請求被上訴人賠償不能工作損失及精神慰
    撫金，除原審判命被上訴人應給付之254,838元本息外，請
    求被上訴人再給付751,776元本息（上訴人逾上開部分之請
    求，經原審為上訴人敗訴之判決，及原審判命被上訴人給付
    部分，兩造均未聲明不服，已經確定，非本院審理範圍，不
    贅）等語。上訴聲明：㈠原判決關於駁回後開第2項之訴部分
    廢棄。㈡上開廢棄部分，被上訴人應再給付上訴人751,776元
    及自109年2月12日起至清償日止，按年息5%計算之利息。
二、被上訴人則以：上訴人之工作有淡、旺季，抽成及加班之金
    額不固定，應以底薪及經常性收入計算其工作損失，上訴人
    受傷情況非如她所述那麼嚴重，是上訴人之請求無理由等語
    ，資為抗辯。答辯聲明：上訴駁回。
三、不爭執事項（本院卷第169頁，並就卷證資料為部分文字之
    修正）：　　　 
  ㈠被上訴人於108年2月16日上午，騎機車搭載上訴人，行經○○
    縣○○市○○路0段○○○○路○○○○號誌路口時，有支線道車未暫停
    讓幹線道車先行之過失，因而與王廣治駕駛之車輛發生系爭
    事故，致上訴人受有系爭傷害。被上訴人因系爭事故涉犯過
    失傷害罪，經臺灣臺東地方檢察署檢察官以108年度偵字第2
    733號起訴，經臺灣臺東地方法院以109年度交簡字第2號刑
    事簡易判決被上訴人犯過失傷害罪，處有期徒刑2月，如易
    科罰金，以1,000元折算1日，緩刑2年確定在案，經原審調
    閱前開刑事卷宗查閱無誤，並有前開起訴書及刑事簡易判決
    （原審卷第8-16頁）附卷。
　㈡上訴人與王廣治及王廣治之雇主陽宸公司，於109年2月13日
    調解成立，由王廣治及陽宸公司於109年3月15日前連帶給付
    上訴人35萬元（含強制險），有調解筆錄（附民卷第18頁）
    附卷。上訴人並已獲償。
　㈢系爭事故肇事原因經鑑定結果認被上訴人駕駛機車行經閃光
    紅燈號誌路口時，支線道車未暫停讓幹線道車先行，為肇事
    主因。王廣治駕駛自用大貨車行經閃光黃燈號誌路口，於進
    入路口前未充分注意，小心通過，為肇事次因，有交通部公
    路總局臺北區監理所花東區車輛行車事故鑑定會鑑定意見書
    （原審卷第157-158頁）附卷。
　㈣上訴人因系爭傷害須專人照護74日，且受有6個月不能工作之
    損失。
四、爭執事項：
　㈠上訴人主張被上訴人與王廣治之過失比例應為7：3，有無理
    由？
　㈡上訴人請求被上訴人再給付751,776元（工作損失、精神慰撫
    金），有無理由？
五、本院之判斷：
  ㈠被上訴人於前開時、地騎機車搭載上訴人時，與王廣治所駕
    駛之車輛發生系爭事故，致上訴人受有系爭傷害，上訴人因
    此受有6個月不能工作之損失，為兩造所不爭執，堪信為真
    實。
  ㈡被上訴人與王廣治就系爭事故之過失比例為6：4：
　⒈按汽車行駛至交岔路口，其行進遵守燈光號誌或交通指揮人
    員之指揮。閃光黃燈表示「警告」，車輛應減速接近，注意
    安全，小心通過。閃光紅燈表示「停車再開」，車輛應減速
    接近，先停止於交岔路口前，讓幹道車優先通行後認為安全
    時，方得續行。此有道路交通安全規則第102條第1項第1款
    、及道路交通標誌標線號誌設置規則第211條第1項第1、2款
    等規定可參。
　⒉上訴人主張被上訴人與王廣治之過失比例應為7:3云云，被上
    訴人則辯以其肇事責任應是6成才合理等語。查系爭事故經
    鑑定結果認被上訴人駕駛機車行經閃光紅燈號誌路口時，支
    線道車未暫停讓幹線道車先行，為肇事主因；王廣治駕駛自
    用大貨車行經閃光黃燈號誌路口，於進入路口前未充分注意
    ，小心通過，為肇事次因，此為兩造所不爭。本院審酌被上
    訴人有未讓幹線道車先行之過失，且自述有減速接近（原審
    卷第158頁），王廣治則有進入路口前未充分注意，小心通
    過之過失，並自述：至事故地點，我看見對方車從我車左側
    衝出來，我在看到對方車時我就剎車，但剎車不及，還是與
    對方發生事故等語（原審卷第157頁），及上開鑑定意見、
    系爭事故發生地點、被上訴人與王廣治之過失情節等情，認
    被上訴人應負擔6成之過失責任，王廣治應負擔4成之過失責
    任。上訴人空言主張被上訴人與王廣治之過失比例為7:3，
    既未能舉證以實，自不可採。
　㈢上訴人可請求之工作損失及精神慰撫金如下：
　⒈工作損失部分：
　  上訴人主張其為站櫃人員，屬於低底薪高抽成的工作，抽成
    是按照商品的金額來計算。加班雖然不是固定的，但因工作
    性質都要加班，應以其提出薪資單之平均月薪計算其不能工
    作之損失等語，並提出薪資單為證，被上訴人則辯以應以原
    審認定經常性給與計算云云。觀諸上訴人提出之薪資單（原
    審卷一第98、140頁；本院卷第159-163頁），可知均有佣金
    （COMMISSION）及加班費（OVERTIME）收入，且佣金金額自
    新幣304.46元至2337.55元不等，約為底薪（BASIC SALARY
    ）新幣1,400元的21.75%至166.97%不等。衡諸具業務性質之
    工作，除底薪外，依其達成之業績以一定比例計算金額作為
    其薪酬的一部分，實乃此類型工作薪資制度設計之常態，故
    佣金收入於其薪資結構中，應屬經常性且重要之部分，此部
    分自應列入因車禍受傷不能工作之薪資損失中。至於加班費
    部分，固須視是否加班而定，惟工商社會中，工作的型態、
    內容、特性森羅萬象，不可一概而論，故如「加班」於其工
    作型態中確屬常態性之存在，且確有常態性加班而領取加班
    費之事實，則此類型加班費於當事人因對造侵權行為致不能
    工作時，認定為其薪資損失，應尚無違事理之平。綜上，上
    訴人主張其工作性質屬低底薪高抽成及都要加班，只是加班
    時數不固定，應依其提供107年5月至108年2月加計的薪資總
    額所得的每月平均數去計算其工作損失，審酌其工作性質、
    薪資收入結構、性質等因素，尚屬允當。是上訴人主張受有
    6個月不能工作損失（上訴人同意新幣匯率以22.7計算，本
    院卷第184頁）375,751元〈計算式：（2210.88+2328.33+241
    5.21+2381.62+2109.02+2233.92+3784.67+4320.76+3044.96
    ）÷9×22.7×6＝375751，元以下四捨五入，下同〉，為有理由
    ，逾此部分，則屬無據。
　⒉精神慰撫金部分：　
　①按不法侵害他人之身體、健康、名譽、自由、信用、隱私、
    貞操，或不法侵害其他人格法益而情節重大者，被害人雖非
    財產上之損害，亦得請求賠償相當之金額；其名譽被侵害者
    ，並得請求回復名譽之適當處分，民法第195條第1項定有明
    文。次按法院於酌定慰撫金數額時，應斟酌加害人與被害人
    雙方之身分、資力與加害程度，及其他各種情形核定之（最
    高法院51年台上字第223號前判例意旨參照）。末按民法第1
    95條第1項雖規定不法侵害他人之身體、健康者，得請求賠
    償相當金額之非財產上之損害，惟所謂相當，除斟酌雙方身
    份資力外，尤應兼顧加害程度與其身體、健康影響是否重大
    以為斷（最高法院89年度台上字第1952號判決意旨參照）。
  ②上訴人因系爭事故受有系爭傷害，因此受有身體及精神上之
    痛苦，就其所受之非財產上損害，自得請求被上訴人賠償相
    當之金額。爰審酌上訴人學歷為大學畢業，現從事人力顧問
    工作，名下無不動產及車輛等財產；被上訴人學歷為大學畢
    業，現從事行政工作，名下有一部機車，無其他財產（本院
    卷第184頁），併參酌上訴人因系爭傷害歷經住院、手術、
    臥床、回診、復建之過程，且右小腿肌肉變形、雙腳不對稱
    、留下大面積的傷疤所生之影響、精神上痛苦之程度及被上
    訴人侵權行為之態樣等一切情狀，認為上訴人請求精神慰撫
    金以30萬元為適當，逾此部分之請求，則無理由。
　⒊據上，上訴人因系爭事故可請求工作損失375,751元及精神慰
    撫金30萬元，共675,751元。
　㈣系爭事故係因被上訴人及王廣治之過失所造成，被上訴人應
    負擔6成之過失責任，已如上述。是上訴人上開得請求之金
    額中，被上訴人之分擔額為405,451元（計算式：375751×0.
    6＋300000×0.6＝405451），上訴人對被上訴人逾此範圍之請
    求，為無理由。原審已判命被上訴人給付工作損失134,838
    元及精神慰撫金12萬元，是上訴人再請求被上訴人給付工作
    損失90,613元及精神慰撫金6萬元，於法有據，逾此部分之
    請求，於法無據。  
六、綜上所述，上訴人依侵權行為之法律關係，請求被上訴人給
    付工作損失225,451元及精神慰撫金18萬元共405,451元，及
    自起訴狀繕本送達之翌日即109年2月12日起至清償日止，按
    年息5％計算之利息部分，為有理由，應予准許；逾此部分之
    請求，為無理由，不應准許。原審就上開應准許之部分，僅
    判命被上訴人應給付上訴人不能工作損失134,838元及精神
    慰撫金12萬元共254,838元，就其餘應准許之150,613元本息
    部分，為上訴人敗訴之判決，尚有未洽，上訴論旨指摘原判
    決此部分不當，求予廢棄改判，為有理由，爰由本院廢棄，
    並改判如主文第2項所示。至於上開不應准許部分，原審駁
    回上訴人該部分請求及假執行之聲請，核無不合，上訴意旨
    指摘原判決此部分不當，求予廢棄改判，為無理由，應予駁
    回。
七、本件事證已臻明確，兩造其餘攻擊防禦方法及提出之證據，
    經本院審酌後，認與判決結論均無影響，爰不逐一論述，併
    此敘明。
八、據上論結，本件上訴為一部有理由，一部無理由，判決如主
    文。
中　　華　　民　　國　　111 　年　　5 　　月　　6 　　日
　　　　　　　　　民事庭審判長法  官  林慧英
                              法  官  李水源
                              法  官  謝昀璉　　
以上正本係照原本作成。
本件不得上訴。
中　　華　　民　　國　　111 　年　　5 　　月　　6 　　日
                              書記官  陳有信